最高法院刑事判決　　　　　　　　　　　111年度台上字第703號
上　訴　人　蕭志豪



選任辯護人　郭國益律師
上列上訴人因違反醫師法案件，不服臺灣高等法院高雄分院中華
民國110 年10月7 日第二審判決（110 年度醫上訴字第3 號，起
訴案號：臺灣高雄地方檢察署109 年度偵字第10168 號），提起
上訴，本院判決如下：
    主  文
上訴駁回。
    理  由
一、按刑事訴訟法第377 條規定，上訴於第三審法院，非以判決
    違背法令為理由，不得為之。是提起第三審上訴，應以原判
    決違背法令為理由，係屬法定要件。如果上訴理由書狀並未
    依據卷內訴訟資料，具體指摘原判決不適用何種法則或如何
    適用不當，或所指摘原判決違法情事，顯與法律規定得為第
    三審上訴理由之違法情形，不相適合時，均應認其上訴為違
    背法律上之程式，予以駁回。
二、本件原審經審理結果，認為上訴人蕭志豪有所載之未取得合
    法醫師資格，執行醫療業務之犯行，罪證明確，因而維持第
    一審論處上訴人犯醫師法第28條前段之非法執行醫療業務罪
    刑併為附條件緩刑宣告，及諭知相關沒收（追徵）之判決，
    駁回其在第二審之上訴，已引據第一審判決載敘並補充說明
    認定犯罪事實所憑之證據及其認定之理由，對於上訴人否認
    犯罪之辯詞，如何不足採信，亦已依據卷內資料詳加指駁，
    有卷存資料可資覆按。
三、上訴意旨略以：
  ㈠高雄市政府衛生局稽查人員未持搜索票，亦未經上訴人同意
    即擅自進入其住宅，所搜取之證物無證據能力。原判決認有
    證據能力，違反刑事訴訟法第128 條之1 規定，而有不適用
    法規或適用法則不當之違法。
  ㈡證人高大衛、林秀琴、林基春、呂智雄、張振華、蔡明奇、
    許王匏等在偵查中並無證述上訴人有醫療治病行為，只稱有
    製作義齒。原判決未斟酌及此，於無其他積極證據足證上訴
    人確有從事醫療行為，僅憑上訴人之自白，遽論以違反醫師
    法第28條之犯行，已違反刑事訴訟法第156 條第2 項之自白
    規定，併有證據不備之違誤。
四、惟查：
  ㈠證據之取捨與事實之認定，為事實審法院之職權，倘其採證
    認事並不違背證據法則，即不得任意指為違法；又證據之證
    明力如何，由事實審法院本於確信自由判斷之，此項自由判
    斷之職權行使，苟係基於吾人日常生活之經驗，而未違背客
    觀上應認為確實之定則，且已敘述其何以為此判斷之理由者
    ，亦不容漫指為違法，而據為適法之第三審上訴理由。再所
    謂補強證據，並非以證明犯罪構成要件之全部事實為必要，
    倘得以佐證被告自白或證人指證之真實性，而能予保障其陳
    述之憑信性者，即已充足。原判決係依憑上訴人不利於己之
    陳述，證人高大衛、林秀琴、林基春、呂智雄、張振華、蔡
    明奇、許王匏於偵查中之證言，佐以卷附高雄市政府衛生局
    民國109 年3 月12日函暨所附上訴人陳述意見紀錄、查獲醫
    療器材及物品項目表、查獲之器材與物品照片、稽查現場照
    片及扣案之證物等證據資料，綜合判斷，資以認定上訴人有
    上揭違反醫師法之犯行，並載敘：上訴人於高雄市政府衛生
    局稽查時供承於無牙醫師之指示下，自行做牙、印模、咬合
    、採模、試裝，並以現場查獲之口內膏及安可治濃縮液幫病
    患服務用等語，核與現場確有牙科治療椅及牙科器械、藥物
    等設備相符，足證上訴人所從事者非如其所辯僅義齒製作或
    加工，尚有為牙科疾病治療之醫療業務等旨，所為論斷乃原
    審本諸職權之行使，對調查所得之證據而為價值上之判斷，
    據以認定上訴人犯罪事實，並未違背客觀上之經驗法則與論
    理法則，亦無上訴意旨所指僅以上訴人之自白作為唯一證據
    而有欠缺補強證據、適用法則不當及理由不備等違法。又觀
    之卷附稽查現場照片，上訴人於高雄市前鎮區○○○路 000
    號居所大門貼有「鴻吉齒所」，並印製「鴻吉齒科診所蕭志
    豪」名片（見偵查他卷第19、20頁），而上揭高大衛等人均
    證述曾至鴻吉齒科診所做假牙，診所內未掛醫師執照，蔡明
    奇復證述上訴人有幫伊擦藥等情（見偵卷第83 至86、117至
    121 、163至169頁），原判決乃引為上訴人自白之補強證據
    ，並無不合，以上訴人之自白與事實相符，雖未記載各證人
    之證言，僅為行文簡略，並不影響判決之結果，亦無所指證
    據不備之違法情形。
  ㈡簡式審判程序之證據調查，不受刑事訴訟法第159 條第1 項
    、第161 條之2 、第161 條之3 、第163 條之1 及第164 條
    至第170 條規定之限制，同法第273 條之2 定有明文。本件
    上訴人所犯為前揭非法執行醫療業務之罪，於第一審準備程
    序已為認罪之表示，並經告知簡式審判程序之旨，及聽取當
    事人、辯護人之意見後，合議庭裁定由受命法官進行簡式審
    判程序，有該等筆錄及裁定附卷可稽（見第一審卷第33、34
    、47頁）。從而進行簡式審判程序者，即不受傳聞法則有關
    證據能力之限制。是原判決認第一審判決所引據論罪之高雄
    市政府衛生局稽查人員製作之陳述意見紀錄、查獲醫療器材
    及物品項目表、查獲之器材與物品照片及稽查現場照片，具
    有證據能力，並無違誤。再稽之上揭陳述意見紀錄所載，現
    場係經上訴人同意進入查察，並由上訴人親自開啟處所內儲
    櫃抽屜藥物械器及自行取出供稽查人員檢查等情（見偵查他
    卷第5 至11頁），亦無所指違法搜索情事。上訴意旨漫指原
    判決援引高雄市政府衛生局檢附之證物均無證據能力云云，
    顯非依據卷內訴訟資料執為指摘。
五、上訴意旨，經核係置原判決所為明白論斷於不顧，仍持已為
    原判決指駁之陳詞再事爭辯，及對於事實審法院取捨證據與
    判斷證明力之職權行使，徒以自己之說詞，任意指摘，難認
    已符合首揭法定之第三審上訴要件。其上訴違背法律上之程
    式，應予駁回。又本件為程序判決，上訴人上訴請求本院適
    用刑法第38條之2 第2 項過苛規定不予沒收或免除追徵價額
    ，尚無從審酌，附予敘明。
據上論結，應依刑事訴訟法第395條前段，判決如主文。
中    華    民    國   111    年    2     月    16    日
                  刑事第九庭審判長法  官  段  景  榕  
                                  法  官  鄧  振  球  
                                  法  官  汪  梅  芬  
                                  法  官  宋  松  璟  
                                  法  官  楊  力  進  
本件正本證明與原本無異
                                  書記官
中    華    民    國   111    年    2     月    17    日